【裁判字號】    92,交聲,61
【裁判日期】    920930
【裁判案由】    違反道路交通管理處罰條例聲明異議
【裁判全文】
臺灣苗栗地方法院交通事件裁定                      九十二年度交聲字第六一號
    移
    受  處分人  乙○○
    即  異議人          國民
右列受處分人因違反道路交通管理處罰條例案件，對於交通部公路總局新竹區監理所
苗栗監理站民國九十二年四月十日所為之裁決處分（竹監苗字第裁五四─Ｅ0000
0000號裁決書），聲明異議，本院裁定如左：
    主    文
異議駁回。
    理    由
一、異議意旨略以：異議人乙○○所有ＩＪＰ─一三三號重型機器腳踏車於民國九十
    二年一月十四日二十一時十八分在新竹市○○路、信義路處為新竹市警察局第二
    分局警員甲○○舉發「一、不按遵行方向行駛。二、違反處罰條例之行為，拒絕
    停車接受稽查而逃逸。」，移送機關乃依道路交通管理處罰條例第四十五條第一
    項第一款規定及第六十條第一項規定，於九十二年四月十日以竹監苗字第裁五四
    ─Ｅ00000000號裁決書裁罰異議人罰鍰新臺幣（下同）三千九百元，惟
    異議人於當日並未將上開機車借予他人使用，該機車從未騎出苗栗縣頭份鎮，也
    未騎到新竹，且該機車車齡已十年餘，平日幾近未在騎駛，移送機關僅憑一逕行
    舉發而無任何佐證加以裁罰，異議人不服而提出異議云云。
二、按道路交通管理處罰條例第四十五條第一項第一款明定汽車駕駛人爭道行駛而不
    按遵行之方向行駛者，處新臺幣六百元以上一千八百元元以下罰鍰。又汽車駕駛
    人，駕駛汽車有違反本條例之行為，經交通勤務警察制止時，拒絕停車接受稽查
    而逃逸者，除按各該條規定處罰外，處新臺幣三千元以上六千元以下罰鍰，同條
    例第六十條第一項亦定有明文。又汽車駕駛人不服稽查而逃逸，當場不能或不宜
    攔截製單舉發者，得對汽車所有人逕行舉發處罰，同條例第七條之二第一項第四
    款亦定有明文。
三、查異議人固矢口否認其於上開時、地為上開違規行為，惟證人即本件逕行舉發之
    新竹市警察局第二分局警員甲○○於九十二年六月十日到庭證稱：「（問：當時
    是晚上九點多？）是。」、「（問：你確定嗎？）是，因為當時前面也有一件，
    我可以確定是這個車號，但是我不確定是在場的異議人乙○○。」、「（問：你
    現在有沒有辦法講出當時是何廠牌的車子？）當時電腦查出來是綠色的，那一台
    車我只記住車牌，還有騎乘的人是男的還是女的，當時騎機車的人是女的。」等
    語；復於九十二年八月十九日到庭證稱：「（問：當天有無下雨？）沒有，天氣
    很好。」、「（問：是否有可能抄錯車牌？）當天我逕行舉發的車輛不只一輛，
    從八點到十點我逕行舉發的件數總共有四件，異議人這一部是最後一部，這四部
    都依規定舉發，其他三部車輛都沒有異議。」、「（問：證人還有何意見補充？
    ）本件違規時間為二十一時十八分，在她之前也是有ＭＢ二─三六九號同型機車
    被舉發，因此應該是不會抄錯車號。」等語明確（以上均有上開期日訊問筆錄在
    卷足稽），異議人就證人之上開證言並無意見，僅先於九十二年五月十三日及同
    年六月十日庭訊時辯稱車子未遺失，亦從未借予他人；嗣又於九十二年七月十五
    日庭訊時改稱車子老舊，向伊借車的人只有附近鄰居而已，異議人說詞前後不一
    ，而證人就本件舉發經過之陳述態度肯定，本院認異議人說詞尚難憑信，證人證
    言之證明力已達認定異議人有前開違規事實之程度；且新竹市警察局第二分局所
    出具，供移送機關憑辦之竹市警二分交裁字第○九二○○○○六九六號函，確認
    ＩＪＰ─一三三號車駕駛人確於上開時、地，駕車不依順行方向違規行駛，執勤
    員警發現鳴笛攔檢，該車拒不停車且加速逃逸之違規事實，此亦有前開函文影本
    附卷足稽，則證人甲○○基於其公務員職務上之權力所為之公法上之行為應認具
    有公信力，該擎單舉發違規之行政處分當可被推定為真正；此外，異議人既未就
    執勤警員之舉發有誤提出相關證據以供調查，僅空言否認違規車輛未借予他人使
    用，亦未騎至該地，本院亦查無任何證據足證執勤警員有捏造事實違法取締之情
    事，則執勤警員本其職責所為之舉發，自應後受到合法、正確之推定。末查，道
    路交通管理處罰條例第七條之二就汽車駕駛人不服稽查而逃逸，當場不能或不宜
    攔截製單舉發之情況，規定得對汽車所有人逕行舉發處罰之意旨，係因該些違規
    屬惡性嚴重違規，且發生於瞬息之間，難以當場攔截掣單並採證，故法律為使國
    家公權力得順利行使，遂以該規定賦予行政機關舉證上便宜之措施，故本件舉發
    員警以目擊方式逕行舉發異議人違規，尚難認為不適法。從而，異議人所辯，尚
    難採信。異議人不按遵行方向行駛及違反道路交通管理處罰條例之行為，拒絕停
    車接受稽查而逃逸之違規事實，洵堪認定。
四、綜上所述，原處分機關就逕行舉發事實依道路交通管理處罰條例第四十五條第一
    項第一款及第六十條第一項之規定，裁處異議人罰鍰新臺幣仟玖佰元，核無違
    誤，本件異議人之異議為無理由。
五、據上論斷，應依道路交通案件處理辦法第十九條，裁定如主文。
中      華      民      國     九十二      年      九     月   三十      日
                                    臺灣苗栗地方法院交通法庭
                                        法  官  林  誌  誠
右正本證明與原本無異。
如不服本裁定應於送達後五日內向本院提出抗告狀。
                                        書記官  楊  慧  萍
中      華      民      國     九十二      年      十     月     二      日


司法院資訊處製作；財團法人民間司法改革基金會備份。
